---
title: "Ejemplos de gráficos por ggplot2 y plotly"
author: "Nayely Araya Valerin"
format: html
toc: true
lang: es
theme: yeti
---

# Instalar paquetes

Instalación de DT
install.packages("DT")

Instalación de gapminder
install.packages("gapminder")

Istalación de plotly
install.packages("plotly")
 
Instalación de más temas
install.packages("ggthemes")/
install.packages("hrbrthemes")

# Carga de paquetes

```{r}
#| label: Carga-paquetes
#| message: false
#| warning: false

library(tidyverse)
library(DT)
library(knitr)
library(gapminder)
library(ggthemes)
library(hrbrthemes)
library(plotly)
library(titanic)
```

# Conjunto de datos

## mpg

```{r}
#| label: tabla-mpg

mpg |>
  select(manufacturer, year, cty, hwy) |>
  datatable(
    options = list(
      pageLength = 5,
      language = list(url = '//cdn.datatables.net/plug-ins/1.10.11/i18n/Spanish.json')))
```

## diamonds

```{r}
#| label: tabla-diamonds
#| warning: false

diamonds |>
  datatable(
    options = list(
      pageLength = 5,
      language = list(url = '//cdn.datatables.net/plug-ins/1.10.11/i18n/Spanish.json')
    )
  )
```

## gapminder

```{r}
#| label: tabla-gapminder

gapminder |>
  datatable(
    options = list(
      pageLength = 5,
      language = list(url = '//cdn.datatables.net/plug-ins/1.10.11/i18n/Spanish.json')
    )
  )
```

## ggplot2

```{r}
#| label: ggplot2-1

ggplot(data = mpg) + 
  geom_point(mapping = aes(x = displ, y = hwy))
```

```{r}
#| label: ggplot2-2

mpg |>
  ggplot(aes(x = displ, y = hwy)) +
  geom_point()
```

```{r}
#| label: ggplot2-3
#| warning: false

mpg |>
  ggplot(aes(x = displ, y = hwy, colour = class)) +
  geom_point()
```

```{r}
#| label: ggplot2-4

mpg |>
  ggplot(aes(x = displ, y = hwy, shape = class, colour = class)) +
  geom_point()
```
 
```{r}
#| label: ggplot2-5

mpg |>
  ggplot(aes(x = displ, y = hwy, shape = class, color = class)) +
  geom_point() +
  scale_shape_manual(values = c(0, 1, 2, 3, 4, 5, 6)) +
  scale_color_manual(values = c("red", "blue", "green", "purple", "orange", "brown", "pink"))
```
 
```{r}
#| label: ggplot2-6

#Gráfico de dispersión que muestre la relación entre
# el PIB per capita (x) y la esperanza de vida (y)

gapminder |>
  ggplot(aes(x = gdpPercap, y = lifeExp)) +
  geom_point()
```
 
```{r}
#| label: ggplot2-7

#Gráfico de dispersión que muestre la relación entre
# el PIB per capita (x) y la esperanza de vida (y)
# para el año 2007

gapminder |>
  filter(year == 2007) |>
  ggplot(aes(x = gdpPercap, y = lifeExp)) +
  geom_point()
```
 
```{r}
#| label: ggplot2-8

#Gráfico de dispersión que muestre la relación entre
# el PIB per capita (x) y la esperanza de vida (y)
# para el año 2007, con color por continente

gapminder |>
  filter(year == 2007) |>
  ggplot(aes(x = gdpPercap, y = lifeExp, color = continent)) +
  geom_point()
```
 
```{r}
#| label: ggplot2-9

#Gráfico de dispersión que muestre la relación entre
# el PIB per capita (x) y la esperanza de vida (y)
# para el año 2007

gapminder |>
  filter(year == 2007) |>
  ggplot(aes(x = gdpPercap, y = lifeExp)) +
  geom_point() +
  geom_smooth()
```

```{r}
#| label: ggplot2-10
#| warning: false

#Gráfico de dispersión que muestre la relación entre
# el PIB per capita (x) y la esperanza de vida (y)
# para el año 2007

gapminder |>
  filter(year == 2007) |>
  ggplot(aes(x = gdpPercap, y = lifeExp)) +
  geom_point() +
  geom_smooth(method = "lm")
```

```{r}
#| label: ggplot2-11
#| warning: false

#Gráfico de dispersión que muestre la relación entre
# el PIB per capita (x) y la esperanza de vida (y)
# para el año 2007, con color por continente

gapminder |>
  filter(year == 2007) |>
  ggplot(aes(x = gdpPercap, y = lifeExp, color = continent)) +
  geom_point() +
  geom_smooth(method = "lm") +
  ggtitle("Relación entre PIB per capita y esperanza de vida en 2007") +
  xlab("PIB per capita EEUU ($)") +
  ylab("Esperanza de vida (años)") +
  labs(color = "Continente") +
  theme_solarized()
```

# Repaso

```{r}
#| label: repaso
#| warning: false

# Gráfico de dispersión de cilindrica (displ) y rendimiento en autopista (hwy)

mpg |> #conjunto de datos
  ggplot(aes(x = displ, y = hwy, colour = class, shape = class)) + # Mapeo de variables.
  geom_point() + #Capa de puntos
  geom_smooth(method = "lm") + #Capa de línea de tendencia
  ggtitle("Relación entre cilindradas (L) el rendimiento en autopista (mpg)")+ 
  xlab("Cilindrada (L)") +
  ylab("Rendimiento en autopista (mpg)") +
  labs(color = "Clase", shape = "Clase") +
  theme_solarized()
```

# Paneles (*facets*)

```{r}
#| label: facets-1

#Gráfico de facets por clase de automóvil

mpg |> 
  ggplot(aes(x = displ, y = hwy)) +
  geom_point() +
  facet_wrap(~ class, ncol = 2)
```

Gráficos en facets de la relación entre el PIB per capita y la esperanz de vida por continente

```{r}
#| label: facets-2

gapminder |>
  filter(year == 2007) |>
  ggplot(aes(x = gdpPercap, y = lifeExp)) +
  geom_point() +
  facet_wrap(~ continent, ncol = 1)
```

```{r}
#| label: facets-3

#Gráfico de disperción cilindrada vs millas por galón en autopista
# + paneles por tipo de automóvil y tipo de tracción

mpg |>
  ggplot(aes(x = displ, y = hwy)) +
  geom_point() +
  facet_grid(class ~ drv)
```

# Colores

```{r}
#| label: colores-1

#Gráfico de dispersión de peso vs precio de diamantes

diamonds |>
  ggplot(aes(x = carat, y = price, color = clarity)) +
  scale_colour_brewer(palette = "Blues", direction = -1) +
  geom_point() 
```

# Plotly

```{r}
#| label: plotly-1
#| warning: false

grafico_ggplot2 <-
  mpg |>
  ggplot(aes(x = displ, y = hwy)) +
  geom_point(aes(text =  paste0(
    "Marca: ", manufacturer, "\n", 
    "Modelo: ", model, "\n", 
    "Año: ", year, "\n",
    "Clase: ", class)))

ggplotly(grafico_ggplot2, tooltip = "text")|> 
  config(locale = "es") 
```

Gráfico de dispersión que muestre la relación entre el PIB per capita y esperanza de vida en 2007 y al hacer clic en los puntos muestre:
-El nombre del país
-El PIB per capita
-La esperanza de vida

```{r}
#| label: plotly-2
#| warning: false

grafico_PIB_2007 <-
  gapminder |>
  filter(year == 2007) |>
  ggplot(aes(x= gdpPercap, y= lifeExp, color = continent)) +
  geom_point(aes(text= paste0(
    "País: ", country,  "\n",
    "PIB: ", gdpPercap,  "\n",
    "Esperanza de vida: ", lifeExp)))

ggplotly(grafico_PIB_2007, tooltip = "text") |>
  config(locale = "es")
```

# Tipos de gráficos

## Histograma

```{r}
#| label: histograma-1
#| message: false
#| warning: false

histograma_ggplot2 <- 
  gapminder |>
  filter(year == 2007) |>
  ggplot(aes(x = gdpPercap, fill = continent)) +
  geom_histogram(bins = 10) 

ggplotly(histograma_ggplot2) |> 
  config(locale = "es")
```

## Histograma facets

```{r}
#| label: histograma-facets-1
#| message: false
#| warning: false

histograma_ggplot2 <- 
  gapminder |>
  filter(year == 2007) |>
  ggplot(aes(x = gdpPercap, fill = continent)) +
  geom_histogram(bins = 10) +
  facet_wrap(~ continent)

ggplotly(histograma_ggplot2) |> 
  config(locale = "es")
```

## Gráfico de caja

```{r}
#| label: caja-1
#| message: false
#| warning: false

gapminder |> 
  filter(year == 2007) |>
  ggplot(aes(y = gdpPercap)) +
  geom_boxplot()
```

```{r}
#| label: caja-2
#| message: false
#| warning: false

grafico_ggplot2 <-
gapminder |> 
  filter(year == 2007) |>
  ggplot(aes(x = continent, y = gdpPercap)) +
  geom_boxplot() +
  ggtitle("Distribución del PIB per capita en 2007") +
  ylab("PIB per capita") +
  theme_solarized()

ggplotly(grafico_ggplot2) |> 
  config(locale = "es")
```

Gráfico de caja que compare los PIB per capita de los países de oceanía para el año 2007

```{r}
#| label: caja-3
#| message: false
#| warning: false

grafico_ggplot2 <-
gapminder |> 
  filter(year == 2007, continent == "Oceania") |>
  ggplot(aes(x = country, y = gdpPercap)) +
  geom_boxplot() +
  ggtitle("Distribución del PIB per capita en 2007") +
  ylab("PIB per capita") +
  theme_solarized()

ggplotly(grafico_ggplot2) |> 
  config(locale = "es")
```

Gráfico de caja que compare los PIB per capita de los países de América del Norte para el año 2007

```{r}
#| label: caja-4
#| message: false
#| warning: false

grafico_ggplot2 <-
gapminder |> 
  filter(year == 2007, 
         country == "Mexico" | 
           country == "Canada" | 
           country == "United States") |>
  ggplot(aes(x = country, y = gdpPercap)) +
  geom_boxplot() +
  ggtitle("Distribución del PIB per capita en 2007") +
  ylab("PIB per capita") +
  theme_solarized()

ggplotly(grafico_ggplot2) |> 
  config(locale = "es")
```

## Gráficos de barras

Gráfico de barras de la cantidad de pasajeros por clase

### Paquete base

```{r}
#| label: barras-1
#| message: false
#| warning: false

pasajeros_por_clase <- table(titanic_train$Pclass)

barplot(
  height = pasajeros_por_clase
)
```

### Ggplot2

### Con transformaciones estadísticas 

```{r}
#| label: barras-2
#| message: false
#| warning: false

titanic_train |>
  ggplot(aes(x = Pclass)) +
  geom_bar()
```

```{r}
#| label: barras-3
#| message: false
#| warning: false

# Gráfico de barras con conteo de países por continente para el año 2007
grafico_barras_ggplot2 <-
gapminder |>
  filter(year == 2007) |>
  ggplot(aes(x = continent)) +
  geom_bar(
    aes(
      text = paste0(
        "Cantidad de países: ", after_stat(count)
      )
    ),    
  ) +
  ggtitle("Cantidad de países por continente") +
  xlab("Continente") +
  ylab("Cantidad de países") +
  labs(caption = "Fuente: Gapminder.org") +
  theme_economist()

# Gráfico de barras plotly
ggplotly(grafico_barras_ggplot2, tooltip = "text") |> 
  config(locale = 'es')
```

```{r}
#| label: barras-4
#| message: false
#| warning: false

# Gráfico de barras con conteo de países por continente para el año 2007
grafico_barras_ggplot2 <-
gapminder |>
  filter(year == 2007) |>
  ggplot(aes(x = fct_infreq(continent))) +
  geom_bar(
    aes(
      text = paste0(
        "Cantidad de países: ", after_stat(count)
      )
    )    
  ) +
  ggtitle("Cantidad de países por continente") +
  xlab("Continente") +
  ylab("Cantidad de países") +
  labs(caption = "Fuente: Gapminder.org") +
  theme_economist()

# Gráfico de barras plotly
ggplotly(grafico_barras_ggplot2, tooltip = "text") |> 
  config(locale = 'es')
```

```{r}
#| label: barras-5
#| message: false
#| warning: false

# Gráfico de barras con promedio de esperanza de vida
# para cada continente para el año 2007
grafico_barras_ggplot2 <-
  gapminder |>
  filter(year == 2007) |>
  ggplot(aes(x = fct_infreq(continent), y = lifeExp)) +
  geom_bar(
    stat = "summary", 
    fun.y = "mean",
    aes(
      text = paste0(
        "Promedio de esperanza de vida: ", round(after_stat(y), 2)
      )
    )
  ) +
  ggtitle("Promedio de esperanza de vida por continente en 2007") +
  xlab("Continente") +
  ylab("Promedio de esperanza de vida") +
  labs(caption = "Fuente: Gapminder.org") +
  theme_economist()

# Gráfico de barras plotly
ggplotly(grafico_barras_ggplot2, tooltip = "text") |>
  config(locale = 'es')
```

### Sin transformaciones estadísticas

```{r}
#| label: barras-6
#| message: false
#| warning: false

pasajeros_por_clase <-
  titanic_train |>
  group_by(Pclass) |>
  summarize(cantidad_pasajeros = n())

pasajeros_por_clase |>
  ggplot(aes(x = Pclass, y = cantidad_pasajeros)) +
  geom_col()
```

Gráfico de barras del PIB per capita de los países de América para el año 2007

```{r}
#| label: barras-7
#| message: false
#| warning: false

PIB_paises_America <-
  gapminder |>
  filter(year == 2007, continent == "Americas") |>
  select(country, gdpPercap) |>
  arrange(desc(gdpPercap))

PIB_paises_America |>
  ggplot(aes(x = reorder(country, gdpPercap), y = gdpPercap)) +
  geom_col() +
  coord_flip() +
  ggtitle("PIB per capita de los países de America") +
  xlab("País") +
  ylab("PIB per capita") +
  theme_solarized()
```
























